【裁判字號】    95,訴,298
【裁判日期】    950719
【裁判案由】    建築法
【裁判全文】
臺中高等行政法院判決
                                     95年度訴字第00298號
                              .
原      告  聖沅工程有限公司
代  表  人  甲○
訴訟代理人  戊○○
被      告  臺中縣政府
代  表  人  乙○○
訴訟代理人  丁○○
上列當事人間因建築法事件，原告不服內政部中華民國 95年4月
10日台內訴字第0950040858號訴願決定，提起行政訴訟。本院判
決如下︰
    主  文
原告之訴駁回。
訴訟費用由原告負擔。
    事  實
一、事實概要：緣原告未經申請許可，擅自於國道三號北上側20
    9K+950N路權外45公尺處（臺中縣霧峰鄉○○段258地號）土
    地上樹立廣告物（設置型式：Ｔ型鐵柱，以下稱系爭廣告物
    ），經交通部臺灣區○道○○○路局中區工程處以民國93年
    6 月3日中工投字第09 30005358號函檢送查報表（載明查報
    日期為93年05月31日）、照片等資料，函請被告依建築法第
    95條之3規定辦理。被告以94年4月25日府工使字第 0940107
    236號行政處分，依建築法第95條之3規定裁處原告新臺幣（
    下同）4萬元罰鍰，並限期 20日內自行拆除所樹立系爭廣告
    物，屆期仍未自行拆除者，連續處罰。原告不服，提起訴願
    ，經內政部95年1月5日台內訴字第0950007070號訴願決定書
    駁回原告訴願。嗣經被告以94年7月4日府工使字第09401778
    27號函詢交通部臺灣區○道○○○路局中區工程處原告是否
    已拆除系爭廣告物？該處以94年7月13日中工投字第0940007
    47號函復原告仍未拆除，被告乃以 94年7月21日府工使字第
    0940194309號行政處分書處分原告8萬元罰鍰， 並限期20日
    內自行拆除所樹立系爭廣告物，屆期仍未自行拆除者，連續
    處罰鍰。因原告逾期仍未拆除，經交通部臺灣區○道○○○
    路局中區工程處再以94年9月21日中工投字第094000364號函
    函報被告， 被告遂以94年12月13日府工使字第09403203811
    號行政處分書，處原告16萬元罰鍰，並限於20日內自行拆除
    所樹立系爭廣告物（本件原處分）。原告不服，對之提起訴
    願，又經內政部為駁回訴願之決定，而提起本件訴訟。
二、兩造聲明：
（一）、原告聲明求為判決：訴願決定及原處分均撤銷。
（二）、被告聲明求為判決：駁回原告之訴。
三、兩造之爭點：
（一）、原告起訴意旨略以：本件系爭Ｔ型鐵柱廣告物，經被告
        依建築法第95條之3規定裁處原告4萬元罰鍰，並限期20
        日內自行拆除後，其所樹立系爭廣告物其已出賣與丙○
        ○先生，並提買賣契約書影本。
（二）、被告答辯意旨略以：
    １、按「公路主管機關為維護公路路基、行車安全及沿途景
        觀，得會同當地直轄市、縣（市○○○於○路兩側勘定
        範圍，公告禁止或限制公、私有廣告物及其他建築物之
        設置或建築，不受相關土地使用管制法令規定之限制。
        」、「前 2項禁建、限建範圍、劃設程序、管理及補償
        等事項之辦法，由交通部會同內政部定之。」、「高速
        公路兩側禁止設置樹立廣告之範圍，除左列路段為路權
        邊界外 50公尺以內地區○○○路權邊界外200公尺以內
        地區為限：一、銜接國際機場之高速公路，自機場銜接
        處起 3公里內之路段。二、予地方道路銜接之交流道路
        段。三、予省道或縣道立體交會之高速公路路段。四、
        毗鄰工業區○○○○路路段。」、「本法修正施行後，
        違反第97條之3第2項規定，未申請審查許可，擅自設置
        招牌廣告或樹立廣告者，處建築物所有權人、土地所有
        權人或使用人新臺幣4萬元以上 20萬元以下罰鍰，並限
        期改善或補辦手續，屆期仍未改善或補辦手續者，得連
        續處罰。必要時，得命其限期自行拆除其招牌廣告或樹
        立廣告。」、「招牌廣告及樹立廣告之設置，應向直轄
        市、縣（市）主管建築機關申請審查許可，直轄市、縣
        （市）主管建築機關得委託相關專業團體審查，其審查
        費用由申請人負擔。」分別為公路法第59條第1項、第3
        項、公路兩側公私有建築物予廣告物禁建限建辦法第 3
        條第3項、建築法第95條之3條及第97條之3第2項規定所
        明示。
    ２、查建築法第97條之3第2項規定，樹立廣告無論是否達一
        定規模以上或以下皆應依前開規定向被告申請審查許可
        。原告違規於國道三號北上側209K+950N路權外 45公尺
        處（臺中縣霧峰鄉○○段 258地號）土地上樹立系爭廣
        告物，足以影響行車安全及有礙景觀，且該樹立廣告已
        違反公路兩側公私有建築物予廣告物禁建限建辦法第 3
        條第 3項規定而為實質違規樹立廣告行為，已不能補辦
        任何手續而變更為合法。
    ３、原告陳訴：「……已將其廣告物賣予丙○○先生，…本
        公司束手無策，請求貴院給予公道…。」乙節，原告所
        提出之土地買賣證明資料，係與蔡景發君於 93年10月2
        日簽定之合約書。雖原告聲稱已將廣告物賣予他人，但
        原告係為廣告物之原始起造人，是為設置人，同為所有
        權人。原告將違法之廣告物賣予他人，但該他人只擁有
        廣告物之事實上處分權，設置人仍為原告，是以被告認
        定原告仍為廣告物之所有權人，其違法之狀態責任仍存
        續於原告，因此仍應以原告為受處分人。若被告處分原
        告以外之人而非設置人，卻可能因係爭廣告物之事實上
        處分權人不斷更換，將廣告物賣予他人則可規避行政處
        分。因此被告認為原告違法樹立廣告物經交通部臺灣區
        ○道高速公路局中區工程處以函文通知拆除，逾期未拆
        也未提出書面意見，被告乃以行政處分對之為處罰，此
        時原告樹立系爭廣告物本已屬違法狀態，原告既任廣告
        物樹立，又將廣告物賣予他人，其違法之狀態責任並未
        消失。建築法 95條之3之規定除得連續處罰外，並限期
        改善或補辦手續，本案廣告物無法補辦手續，唯有拆除
        為改善之方法，是以，雖原告訴稱廣告物賣予他人，已
        未有行政義務之違反，但被告對原告所為之行政處分無
        非依行政執行法第 27條規定依據建築法第95條之3規定
        作為督促原告履行拆除廣告物之義務，以收執行之效果
        ，並非只因原告過去樹立廣告物之行為所作出之處分。
        綜上，原告對所樹立之系爭廣告物負有拆除之義務，並
        非將系爭廣告物轉賣而可以免責，因此被告仍對原告作
        出行政處分，處以罰鍰使原告心理發生強制作用，督促
        其自動履行拆除之義務。原告仍執陳詞提起本訴，難謂
        有理由等語。
    理    由
一、按「公路主管機關為維護公路路基、行車安全及沿途景觀，
    得會同當地直轄市、縣（市○○○於○路兩側勘定範圍，公
    告禁止或限制公、私有廣告物及其他建築物之設置或建築，
    不受相關土地使用管制法令規定之限制。」、「前 2項禁建
    、限建範圍、劃設程序、管理及補償等事項之辦法，由交通
    部會同內政部定之。」、「高速公路兩側禁止設置樹立廣告
    之範圍，除左列路段為路權邊界外50公尺以內地區○○○路
    權邊界外 200公尺以內地區為限：一、銜接國際機場之高速
    公路，自機場銜接處起 3公里內之路段。二、與地方道路銜
    接之交流道路段。三、與省道或縣道立體交會之高速公路路
    段。四、毗鄰工業區○○○○路路段。」、「本法修正施行
    後，違反第97條之3第2項規定，未申請審查許可，擅自設置
    招牌廣告或樹立廣告者，處建築物所有權人、土地所有權人
    或使用人新臺幣4萬元以上 20萬元以下罰鍰，並限期改善或
    補辦手續，屆期仍未改善或補辦手續者，得連續處罰。必要
    時，得命其限期自行拆除其招牌廣告或樹立廣告。」、「招
    牌廣告及樹立廣告之設置，應向直轄市、縣（市）主管建築
    機關申請審查許可，直轄市、縣（市）主管建築機關得委託
    相關專業團體審查，其審查費用由申請人負擔。」分別為公
    路法第59條第1項、第3項、公路兩側公私有建築物與廣告物
    禁建限建辦法第3條第3項、建築法第95條之3條及第97條之3
    第2項規定所明示。
二、查原告未經申請許可，擅自於國道三號北上側 209K+950N路
    權外45公尺處（臺中縣霧峰鄉○○段 258地號）土地上樹立
    系爭廣告物，經被告以94年4月25日府工使字第 0940107236
    號行政處分，依建築法第95條之3規定裁處原告4萬元罰鍰，
    並限期20日內自行拆除所樹立系爭廣告物，屆期仍未自行拆
    除者，連續處罰。原告不服，提起訴願，經內政部作成駁回
    原告訴願決定，有被告上開處分書影本及內政部95年1月5日
    台內訴字第0950007070號訴願決定書影本各一份在卷可憑。
    嗣於該處分限期拆除期滿後，經被告函交通部臺灣區○道○
    ○○路局中區工程處查詢原告是否已拆除系爭廣告物？該處
    以94年7月13日中工投字第094000747號函復原告仍未拆除，
    亦有被告94年7月4日府工使字第0940177827號函及交通部臺
    灣區○道○○○路局中區工程處94年7月13日中工投字第094
    0007474號函影本在卷可稽。被告乃以94年7月21日府工使字
    第0940194309號行政處分書處分原告8萬元罰鍰， 並限期20
    日內自行拆除所樹立廣告物，屆期仍未自行拆除者，連續處
    罰鍰。因原告逾期仍未拆除，經交通部臺灣區○道○○○路
    局中區工程處再以94年9月21日中工投字第094000364號函函
    報被告，被告遂以94年12月13日府工使字第09403203811號
    行政處分書，處原告16萬元罰鍰，並限於20日內自行拆除所
    樹立系爭廣告物（本件原處分），亦有上開函文在卷可據，
    經核尚無不符。
三、原告雖主張其於因上開系爭系爭廣告物，經被告依建築法第
    95條之3規定裁處原告4萬元罰鍰，並限期20日內自行拆除後
    ，其所樹立系爭廣告物其已出賣與丙○○，提出買賣契約書
    影本一紙，並請求傳訊證人丙○○為證。然經本院傳訊證人
    丙○○，並就其所指代表原告與之洽商買賣事宜之戊○○隔
    離訊問。丙○○雖結稱：於93年間有向原告公司購買系爭廣
    告物；然就其買賣細節加以訊問時，丙○○證稱：「我有告
    訴戊○○，是與黃明德共同投資買的」、「（價金）一共10
    0萬元，我與黃明德一人出 50萬」、「黃明德是用匯款給戊
    ○○，我是以現款支付」等語，而戊○○則陳稱：「本件系
    爭廣告物原係我與丙○○合夥，後來我的部分賣給另一人（
    忘了名字，只記得那人住在木柵），我的一半賣了50萬」云
    云。依該二人所述，對於系爭廣告物之交易細節，已明顯不
    合，再觀諸原告所提出原告與丙○○間，就系爭廣告物所訂
    立之賣買契約書內容，買賣價金之約定為「一組總計新台幣
    玖拾萬元正」，而付款方式則為「現金一次付清」，亦與丙
    ○○、戊○○二人前開就系爭廣告物交易之細節所述之內容
    不符。衡諸經驗及論理法則，苟原告確有由戊○○與丙○○
    就本件系爭廣告物作成買賣之交易，斷無就上開所述關於出
    售之標的、價金及付款之方式，有如此大差異陳述之可能，
    足認原告所提前開買賣契約書，應係臨訟所製作，證人丙○
    ○之證詞，亦難採為原告前開主張為實在之認定依據。
四、綜上所述，被告機關因擅自於國道三號北上側 209K+950N路
    權外45公尺處土地上樹立系爭廣告物，經被告以 94年4月25
    日府工使字第0940107236號行政處分依前開規定予以處罰鍰
    ，並限期自行拆除後，原告未能依限自行拆除，被告經查核
    屬實，而作成本件處分，尚無違誤，訴願決定予以維持，亦
    無不合。原告提起本件訴訟，以上開主張，認其原所有之系
    爭廣告物已因轉售他人，其原應負改善之行政法上義務，已
    有他人繼受，出售後，已不得對其為本件之執行罰，自屬欠
    缺證據，其據此以原處分及訴願決定違法，請求均予撤銷，
    自難認為有理由，應予駁回。此外本件兩造其餘之主張及舉
    證，經核均不足以影響本件判決之結果，爰不一一指陳，併
    予敘明。
據上論結，本件原告之訴為無理由，依行政訴訟法第195條第1項
後段、第98條第3項前段，判決如主文。
中    華    民    國    95    年    7    月    19    日
                  第三庭審判長法  官  沈  應  南
                              法  官  林  秋  華
                              法  官  許  金  釵
以上正本證明與原本無異。
如不服本判決，應於判決送達後20日內向本院提出上訴書狀，其
未表明上訴理由者，應於提起上訴後20日內向本院提出上訴理由
書（須依對造人數附具繕本）；如於本判決宣示或公告後送達前
提起上訴者，應於判決送達後20日內補提上訴理由書（須附繕本
）。未表明上訴理由者，逕以裁定駁回。
提起上訴應預繳送達用雙掛號郵票390元（34元及5元郵票各10份
）。
中    華    民    國    95    年    7    月    19    日
                              書記官  廖  倩  慧


司法院資訊處製作；財團法人民間司法改革基金會備份。
